【裁判字號】    90,訴,172
【裁判日期】    900626
【裁判案由】    偽造文書等
【裁判全文】
臺灣板橋地方法院刑事判決                            九十年度訴字第一七二號
    公  訴  人  臺灣板橋地方法院檢察署檢察官
    被      告  乙○○
右列被告因偽造文書等案件，經檢察官提起公訴（八十九年度偵字第二０五五七號）
，本院判決如左：
    主  文
乙○○行使偽造私文書，足以生損害於他人，處有期徒刑肆月，如易科罰金以佰元
折算壹日。在偽造房屋租賃契約書二份上偽造之「許智豪」署押各壹枚（共貳枚），
均沒收。
    事  實
一、乙○○明知其所承租之台北縣永和市○○路四號九樓之四房屋，並非其所有，且
    因積欠租金，竟基於行使偽造私文書及意圖為自己不法所有之犯意，先於民國八
    十八年十月間，刊登報紙廣告出租上址，嗣有甲○○見報前來租屋，雙方談妥月
    租金新台幣（下同）一萬元、押金二萬元，乙○○於同年月下旬間某日簽約當日
    ，先將其前於八十七年間，在台北市萬華區華江橋附近拾得之「許智豪」身分證
    一枚，在住處附近某便利商店影印「許智豪」身分證影本一份，於同日與甲○○
    簽約時表示其為「許智豪」本人，於房屋租賃契約書（一式二份）上填寫承租標
    的、租期、租金、押金等，並在立契約人（甲方）下接續偽簽「許智豪」之姓名
    署押各一枚，以接續偽造該二份房屋租賃契約書之私文書，雙方簽妥契約書後，
    乙○○隨即將其中一份房屋租賃契約書連同前揭「許智豪」身分證影本一份交予
    甲○○，而行使之，使甲○○陷於錯誤，而交付乙○○租金一萬元、押金二萬元
    （共三萬元），均足生損害於甲○○及「許智豪」之權益。迨同年十一月一日，
    甲○○持乙○○所交付鑰匙至上址，因門鎖遭屋主更換，不得其門而入，始知受
    騙。
二、案經甲○○訴請臺灣板橋地方法院檢察署檢察官偵查起訴。
    理  由
一、右揭事實，業據被告乙○○於本院審理中坦承不諱，核與告訴人甲○○指訴被害
    之情節相符，並有告訴人甲○○所提出之租賃契約書正本一份，「許智豪」身份
    証、被告退伍證及本票影本各一紙附卷足憑。事證明確，被告之犯行，堪以認定
    。
二、核被告乙○○之所為，係犯刑法第二百十六條、第二百十條之行使偽造私文書罪
    ，及同法第三百三十九條第一項之詐欺取財罪。其在房屋租賃契約書一式二份上
    接續偽造「許智豪」署押各一枚為接續偽造該二份租賃契約書私文書之部分行為
    ，偽造私文書之低度行為亦為行使偽造私文書之高度行為吸收，均不另論罪。又
    其所犯上開刑法第二百十六條、第二百十條之行使偽造私文書罪，及同法第三百
    三十九條第一項之詐欺取財罪二罪間，有方法結果之牽連犯關係，應從一重之刑
    法第二百十六條、第二百十條之行使偽造私文書罪處斷。爰審酌被告之犯罪動機
    、目的、手段、詐欺所得金額、迄今未與被害人甲○○達成民事和解，及犯後坦
    承犯行之態度等一切情狀，量處如主文所示之刑。被告乙○○行為後，刑法第四
    十一條業於九十年一月四日經立法院修正通過，並經總統於同年月十日公布，而
    於同年月十二日生效施行，其修正條文為：「犯最重本刑為五年以下有期徒刑以
    下之刑之罪，而受六個月以下有期徒刑或拘役之宣告，因身體、教育、職業、家
    庭之關係或其他正當事由，執行顯有困難者，得以一元以上三元以下折算一日，
    易科罰金。但確因不執行所宣告之刑，難收矯正之效，或難以維持法秩序者，不
    在此限。」「併合處罰之數罪，均有前項情形，其應執行之刑逾六月者，亦同」
    ，核與修正前刑法第四十一條相較，修正後條文顯較有利於被告，故本件既符合
    修正後刑法第四十一條第一項之情形，自應依刑法第二條第一項前段規定，依修
    正後刑法第四十一條第一項規定諭知易科罰金之折算標準，合此敘明。至偽造房
    屋租賃契約書二份（其中一份由被害人當庭提出附卷；被告所持之另一份雖未扣
    案，亦無證據足證業已滅失）上、立契約人（甲方）下偽造之「許智豪」署押各
    一枚（共二枚），係被告偽造之署押，不問屬於被告與否，均應依刑法第二百十
    九條規定宣告沒收。
據上論斷，應依刑事訴訟法第二百九十九條第一項前段，刑法第二條第一項前段、第
二百十六條、第二百十條、第三百三十九條第一項、第五十五條、第四十一條第一項
、第二百十九條，罰金罰鍰提高標準條例第一條前段、第二條，判決如主文。
本案經檢察官李嘉明到庭執行職務。
中      華      民      國      九十        年    六      月    二十六  日
                                      臺灣板橋地方法院刑事第四庭
                                          法  官  劉  大  衛
右正本證明與原本無異。
如不服本判決，應於判決送達後十日內，向本院提出上訴狀。
                                          書記官  蕭  興  南
中      華      民      國      九十        年    七      月    二      日
附錄本案論罪科刑法條全文：
中華民國刑法第二百一十六條
(行使偽造變造或登載不實之文書罪)
行使第二百十條至第二百十五條之文書者，依偽造、變造文書或登載不實事項或使登
載不實事項之規定處斷。
中華民國刑法第二百一十條
(偽造變造私文書罪)
偽造、變造私文書，足以生損害於公眾或他人者，處五年以下有期徒刑。
中華民國刑法第三百三十九條
(普通詐欺罪)
意圖為自己或第三人不法之所有，以詐術使人將本人或第三人之物交付者，處五年以
下有期徒刑、拘役或科或併科一千元以下罰金。
以前項方法得財產上不法之利益或使第三人得之者，亦同。
前二項之未遂犯罰之。


司法院資訊處製作；財團法人民間司法改革基金會備份。
